臺灣彰化地方法院刑事判決　　　　　　　　　　　　　九十二年度訴字第二二二號
　　公　訴　人　臺灣彰化地方法院檢察署檢察官
　　被　　　告　Ｄ○○
右列被告因竊盜等案件，經檢察官提起公訴（九十二年度偵字第一００九號）及移
併辦（九十二年度偵字第二二九０、三四一一號），本院判決如左：
    主  文
Ｄ○○以犯竊盜罪為常業，處有期徒刑肆年，並於刑之執行前令入勞動場所強制工作
年；扣案之手提腰包壹個、黑色便帽壹頂、螺絲起子壹支、美工刀壹支、雙面膠壹
條，均沒收。
    事  實
一、Ｄ○○前曾因過失致死、偽造文書案件，經法院分別判處有期徒刑六月、二月確
    定，其後並經聲請定應執行有期徒刑七月確定，於民國八十六年七月四日執行完
    畢（與本件犯行相距已逾五年，不構成累犯）。詎仍不知悔改，復基於意圖為自
    己不法所有之常業竊盜犯意，利用其從事攤販業至全省各地夜市設攤之便，自九
    十一年九月二十日起至九十二年一月十四日止，駕駛車牌號碼ＯＭ—八三五二號
    自小客車前往如附表所示之金融機構自動提款機處，先以戴安全帽或小帽遮掩臉
    部，進而持一端業已削尖、客觀上足供兇器使用之竹筷插入並頂住出鈔口之上蓋
    ，輔以黏貼雙面膠加強黏住上蓋，致上開由郵局等公營機構之公務人員職務上所
    掌管之自動提款機或其他民營金融機構之自動提款機（毀損部分未據告訴或合法
    告訴）之出鈔口上蓋無法正常開啟後，Ｄ○○即暫先離去，待其後至各該提款機
    提款之不特定人，因出鈔口未能順利開啟，因而誤以為自動提款機故障損壞而離
    去時，Ｄ○○即再返回各該提款機處，持客觀上足供兇器使用之螺絲起子撬開而
    損壞上開自動提款機之出鈔口，繼而竊取前揭不特定人因提款機出鈔口未能開啟
    所遺留、仍屬各該金融機構所有如附表所示金額之現金（部分自動提款機於逾一
    定時間自動回收出鈔口處未取走之現金，因而未損失現金）。嗣因Ｄ○○使用個
    人之金融卡提款時，為郵局人員發現而查悉其身分，乃函請警方追查，經警於九
    十二年一月十六日十二時五分許，持本院核發之搜索票前往Ｄ○○住處執行搜索
    ，經Ｄ○○同意帶同前往彰化縣員林鎮○○路○段八十七巷六號之另一住處搜索
    ，並扣得其所有供犯罪所用之手提腰包一個、黑色便帽一頂、螺絲起子一支、美
    工刀一支、雙面膠一條（同時扣得供其私人提款用之郵政儲蓄金融卡一張）。
二、案經彰化縣警察局移送及臺灣雲林地方法院檢察署檢察官呈請臺灣高等法院檢察
    署核轉臺灣彰化地方法院檢察署檢察官偵查起訴暨併案審理。
    理  由
一、右揭犯罪事實，業據被告Ｄ○○於本院準備程序及審理時坦承不諱，並據證人即
    各該金融機構負責管理自動提款機之人員亥○○、天○○、丑○○、Ｖ○○、寅
    ○○、乙○○、壬○○、丙○○、Ｑ○○、ａ○○、申○○、巳○○、癸○○、
    Ｋ○○、Ｌ○○、Ｆ○○、Ｂ○○、Ｙ○○、Ｒ○○、Ｉ○○、卯○○、辛○○
    、Ｃ○○、己○○、子○○、Ａ○○、未○○、Ｈ○○、酉○○、午○○、Ｗ○
    ○、李五霸、Ｍ○○、黃○○、戌○○、Ｊ○○、Ｘ○○、玄○○、Ｚ○○、地
    ○○、Ｓ○○、辰○○、丁○○、Ｕ○○、Ｔ○○、Ｎ○○、宇○○、宙○○、
    庚○○、Ｐ○○、甲○○、Ｏ○○、Ｅ○○、Ｇ○○、戊○○等人證述明確，復
    有中華郵政股份有限公司彰化郵局九十二年一月九日第二號函及附件查詢客戶基
    本資料一份、各金融機構監視設備翻拍之相關彩色相片二十九張、影印相片六張
    、攝有損壞鈔票取出口之相片二張等件附卷，以及手提腰包一個、黑色便帽一頂
    、螺絲起子一支、美工刀一支、雙面膠一條、郵政儲蓄金融卡一張扣案可資佐證
    。綜上，本件事證明確，被告右揭犯行，洵堪認定，應予依法論科。
二、按刑事法上所謂常業犯，係指反覆以同類之行為為目的之社會活動之職業性犯罪
    而言，亦即恃犯罪以維生，縱令同時兼操其他職業，仍無礙其為常業犯罪。本件
    被告於短短數月間即犯有如附表所列之八十件竊盜犯行，竊盜所得甚鉅，顯足恃
    此維生，縱被告另有其他職業，亦無礙其恃竊取維生之常業竊盜犯行之成立。次
    按刑法第三百三十九條之二規定之利用自動付款設備詐欺罪，係指以電磁或偽造
    提款卡等不正方法由自動付款設備取得他人之物，性質上係屬類似詐欺罪之一種
    ，若僅係於物理上損壞自動提款機之出鈔口，使其無法正常開啟將現金推出，再
    趁機竊取出鈔口內之現金，尚與前開利用自動付款設備詐欺罪之構成要件有別。
    是核被告所為係犯刑法第三百二十二條之常業竊盜罪，及同法第一百三十八條之
    損壞公務員職務上掌管之物品罪。公訴人雖僅就被告如附表編號三、四、六至十
    一、二十七、二十八、三十、四十九至五十七、五十九至七十二、八十所示之三
    十五件犯行提起公訴，未論及被告如附表所示其餘多次犯行，然檢察官就犯罪事
    實一部起訴者，其效力及於全部，本件上開其餘多次犯行與公訴人起訴書所載經
    論罪部分之犯罪事實，具有實質上或裁判上一罪關係，應為起訴效力所及，本院
    自應併予審究。被告前開常業竊盜犯行與損壞公務員職務上掌管物品犯行間，有
    方法、結果之牽連關係，為牽連犯，應依刑法第五十五條之規定，從較重之常業
    竊盜罪處斷。爰審酌被告之品行、智識程度，犯罪之動機、方法、手段、所生危
    害、所得利益，及犯後坦承犯行，態度良好等一切情狀，量處如主文所示之刑，
    以示懲儆。又審酌被告正值壯年，不思努力工作，竟以犯竊盜罪為常業，其本案
    部分之犯罪案件即達八十件（尚有其後經檢察官併案審理，惟本院認非屬同一案
    件之犯行七十八件，詳後述），且犯行遍及全臺，對全國金融機構及社會大眾之
    財產均產生嚴重之危害，影響社會治安甚鉅，爰依竊盜犯贓物犯保安處分條例第
    三條第一項第二款規定，諭知於刑之執行前令入勞動場所強制工作三年，以資矯
    治。扣案之手提腰包一個、黑色便帽一頂、螺絲起子一支、美工刀一支、雙面膠
    一條，為被告所有供本案犯罪所用，業據其供明在卷，爰併依刑法第三十八條第
    一項第二款之規定，宣告沒收之。至於扣案之郵政儲蓄金融卡一張，僅係供被告
    個人提款所用，尚難認係供本件犯罪所用之物，依法尚不得宣告沒收，併此敘明
    。
三、另臺灣臺南地方法院檢察署九十三年度偵字第五○九五號、臺灣彰化地方法院檢
    察署九十三年度偵字第二六三二號併案意旨認被告所另犯如附件一（二件）、附
    件二（七十六件）所示之罪行，與前揭公訴人起訴書所載經論罪部分之犯罪事實
    ，具有實質上或裁判上一罪關係，因而移送本院併案審理，惟查從客觀時間判斷
    ，上開併案如附件一、二所示之犯罪期間為九十三年一月六日起至九十三年二月
    十四日止，其與前開論罪科刑部分之最後犯罪時間九十二年一月十四日相距長達
    約一年，且該間隔約一年之期間，其中約有半年被告係經依法羈押（自九十二年
    一月十六日起羈押，迨至九十二年七月二日始具保停止羈押），經具保釋放後，
    亦經過約半年始再行犯案，客觀上顯然已足以阻斷其原存之常業竊盜犯意；另從
    主觀犯意審酌，被告於本院九十三年二月十九日（檢察官就如附件二所示犯行聲
    請羈押）、同年四月十五日（檢察官就如附件二所示犯行聲請延長羈押）調查訊
    問時，亦迭次供承於本案九十二年七月二日交保後已有認真工作，但因景氣差，
    做生意賠本，沒錢生活，才向地下錢莊借錢，後來沒錢還地下錢莊，才又犯案等
    情，於主觀上亦堪信被告所另犯如附件一、二所示之犯行，係於本案九十二年七
    月二日具保釋放後，因缺錢始另行起意犯案無訛。基此，前揭併案如附件一、二
    所示之犯行，要難認與上開論罪科刑之犯行有何實質上或裁判上一罪關係，本院
    依法即無從逕予併案審理，應退回原移送併案機關另為適法之處理，附此指明。
據上論斷，應依刑事訴訟法第二百九十九條第一項前段，刑法第三百二十二條、第一
百三十八條、第五十五條、第三十八條第一項第二款，罰金罰鍰提高標準條例第一條
前段，竊盜犯贓物犯保安處分條例第三條第一項第二款、第四條、第五條第一項前段
，判決如主文。
本案經檢察官陳德芳到庭執行職務。
中      華      民      國     九十三      年     六      月     八     日
                                 臺灣彰化地方法院刑事第三庭
                                     審判長法官  李  進  清
                                   法      官  高  文  崇
                                     法      官  紀  佳  良
右正本證明與原本無異。
如不服本判決，應於判決送達後十日內向本院提出上訴狀( 須附繕本 )。
告訴人或被害人對於判決如有不服具備理由請求檢察官上訴者，其上訴期間之計算係
以檢察官收受判決正本之日期為準。
                                    法院書記官  張  木  松
中      華      民      國     九十三      年     六      月     十一   日
刑法第三百二十二條
以犯竊盜罪為常業者，處一年以上七年以下有期徒刑。
刑法第一百三十八條
毀棄、損壞或隱匿公務員職務上掌管或委託第三人掌管之文書、圖畫、物品，或致令
不堪用者，處五年以下有期徒刑。
